【裁判字號】    89,易,1434
【裁判日期】    890608
【裁判案由】    偽造文書等
【裁判全文】
臺灣板橋地方法院刑事判決                        八十九年度易字第一四三四號
    公  訴  人  臺灣板橋地方法院檢察署檢察官
    被      告  甲○○
右列被告因偽造文書等案件，經檢察官提起公訴 (八十九年度偵字第三五七四號)，
本院判決如左：
    主  文
甲○○連續行使偽造汽車駕駛執照，足以生損害於公眾及他人，處有期徒刑肆月，如
易科罰金以參佰元折算壹日。
扣案偽造之「乙○○」重型機車汽車駕駛執照及普通小型車汽車駕駛執照（均黏貼「
甲○○」相片）各壹張均沒收。
    事  實
一、甲○○於民國八十八年底某日，在台北縣三重市○○路某不詳泡沫紅茶店，與不
    詳姓名年籍綽號「阿清」之成年男子共同基於偽造重型機車及普通小型車之汽車
    駕駛執照之犯意聯絡，由甲○○先給付新台幣（下同）一萬五千元及繳交二張相
    片予綽號「阿清」之成年男子，而由綽號「阿清」之成年男子負責偽造，約三天
    後，在該泡沫紅茶店，甲○○再付清尾款一萬五千元，並自綽號「阿清」之成年
    男子處取得偽造完成之「乙○○」重型機車汽車駕駛執照及普通小型車汽車駕駛
    執照（均黏貼「甲○○」相片）各一張，足生損害於交通監理機關對於汽車駕駛
    執照管理之正確性及乙○○。甲○○取得上揭駕照後，即基於行使之概括犯意，
    將上揭駕照帶在身邊，先於八十九年一月間，在台北縣蘆洲市某處，出示上揭駕
    照，向其當時工作之老闆領取薪水，復於八十九年二月十一日二十二時許，在台
    北縣中和市○○路○段六十四巷十四弄弄口遭警臨檢，即向警出示上開駕照，冒
    充乙○○名義應訊，均足生損害於交通監理機關對於汽車駕駛執照管理之正確性
    及乙○○。嗣於八十九年二月十一日晚間十時許，為警於台北縣中和市○○路○
    段六十四巷十四弄弄口當場查獲，並扣得偽造之「乙○○」重型機車汽車駕駛執
    照及普通小型車汽車駕駛執照（均黏貼「甲○○」相片）各一張。
二、案經台北縣警察局中和分局報請臺灣板橋地方法院檢察署檢察官偵查起訴。
    理  由
一、右揭事實，業據被告於本院審理時供承不諱，並有偽造之「乙○○」重型機車汽
    車駕駛執照及普通小型車汽車駕駛執照（均黏貼「甲○○」相片）各一張在卷可
    稽。查被告雖於警訊時供稱本件二張駕照係其拾獲，換貼其相片而加以變造云云
    （見偵卷第四頁反面）、於偵查中先供稱於八十七年底，在三重市夜市撿到，改
    貼自己相片，並蓋用鋼印在護貝上云云（見偵卷第十五頁正、反面）、後又改稱
    於八十八年底，在三重市○○路撿到一只皮包，內有貼有「乙○○」相片之駕照
    二張，其將皮包丟掉，八十九年一月間，在三和路二一五巷三三之十一號三樓，
    換貼自己之相片云云（見偵卷第二十六頁反面）。惟查，證人乙○○於警訊中係
    證稱伊於八十九年一月十日，在台北市○○路○段遺失皮夾一個（內有身分證一
    張及二張駕照）云云（見偵卷第五頁正面），其又於偵查中證稱伊於八十九年一
    月，在台北市石牌，遺失身分證、駕照、行照、信用卡等物，但事發後二小時，
    有一婦人通知伊找到伊之身分證及駕照，伊在八十七年間曾遺失身分證，本件駕
    照上之資料是伊的，但相片不是伊的，且駕照後面之編號也與伊的不一樣云云（
    見偵卷第二十頁反面）。是證人乙○○遺失駕照之時間係八十九年一月間，核與
    被告於警訊、偵查中所供拾獲駕照之時間（八十七年底、八十八年底）顯不相侔
    ，足證扣案之二張駕照並非證人乙○○所遺失之駕照無訛。況證人乙○○遺失之
    駕照於事發後二小時即再度取回，且查證人乙○○之重型機車汽車駕駛執照及普
    通小型車汽車駕駛執照之管轄編號均為00000000ｏ一二八號，然扣案之
    重型機車汽車駕駛執照之管轄編號為東二三一三ｏ一ｏ二八ｏ三號、普通小型車
    汽車駕駛執照之管轄編號為八一ｏｏｏ七八六ｏ七ｏ一號，二者並不相同，益證
    扣案之二張駕照並非證人乙○○所遺失之駕照而遭被告拾獲並變造甚明。綜上，
    被告於警訊及偵查中所供，核與事實並不相符，而應以於本院審理中所供為真實
    可信。本件事證明確，被告犯行洵堪認定。
二、核被告所為，係犯刑法第二百十六條、第二百十二條之行使偽造特種文書罪。公
    訴人認被告係變造特種文書，尚屬誤會，併此敘明。被告偽造特種文書之低度行
    為應為高度之行使行為所吸收，不另論罪，應僅論以行使偽造特種文書之一罪。
    其同時偽造、行使「乙○○」重型機車汽車駕駛執照及普通小型車汽車駕駛執照
    ，足生損害於交通監理機關對於汽車駕駛執照管理之正確性及乙○○，為同種想
    像競合犯，均應依刑法第五十五條規定，從一重處斷。公訴人認係連續變造（按
    應係偽造）特種文書，亦屬誤會，附予敘明。被告關於偽造特種文書部分，與不
    詳姓名年籍綽號「阿清」之成年男子有犯意聯絡及行為分擔，應論以共同正犯。
    被告先後二次行使偽造特種文書之犯行，其時間緊接，犯罪構成要件相同，顯係
    基於概括犯意為之，為連續犯，應依刑法第五十六條之規定，以一罪論，並加重
    其刑。又被告連續行使偽造特種文書犯行雖未據公訴人起訴，惟查與起訴部分有
    吸收犯之實質上一罪關係，為起訴效力所及，本院自得併予審究，附此敘明。爰
    審酌被告犯罪之動機、目的、手段、所生危害及犯後已坦承犯行、態度良好等一
    切情狀，量處如主文所示之刑，並諭知易科罰金之折算標準，以資懲儆。又扣案
    偽造之「乙○○」重型機車汽車駕駛執照及普通小型車汽車駕駛執照（均黏貼「
    甲○○」相片）各一張，係被告所有偽造特種文書犯行所得之物，業據其供明在
    卷，爰依刑法第三十八條第一項第三款規定，宣告沒收。
三、公訴意旨另略謂﹕甲○○於八十八年底某日，在台北縣三重市○○路附近夜市，
    見不詳姓名人士冒用乙○○名義所申請、駕照種類分別為重型機車、普通小型車
    汽車駕駛執照各一張，以及皮包一只遺失於該處，竟意圖為自己不法之所有，拾
    起後將之據為己有，嗣於八十九年二月十一日晚間十時許，為警於台北縣中和市
    ○○路○段六十四巷十四弄弄口當場查獲，並扣得變造過乙○○名義之重型機車
    及普通小型車汽車駕駛執照各一張，因認被告另涉犯刑法第三百三十七條之侵占
    遺失物罪嫌云云。惟查，本件駕照並非被告拾獲之後加以變造，而係被告與不詳
    姓名年籍綽號「阿清」之成年男子所共同偽造，已詳如前述。是本件被告查無公
    訴人所起訴之侵占遺失物犯行，被告此部分犯罪不能證明，依法本應為無罪判決
    之諭知，惟因公訴人認此部分與被告前揭有罪部分有方法結果之牽連犯裁判上一
    罪之關係，是就被告被訴侵占遺失物部分，爰不另為無罪之諭知，附此敘明。
據上論斷，應依刑事訴訟法第二百九十九條第一項前段，刑法第二百十六條、第二百
十二條、第五十六條、第五十五條、第二十八條、第三十八條第一項第三款，罰金罰
鍰提高標準條例第一條前段、第二條，判決如主文。
本案經檢察官陳孟黎到庭執行職務。
中      華      民      國    八十九    年    六    月      八      日
                                        臺灣板橋地方法院刑事第五庭
                                            法  官  呂  安  樂
右正本證明與原本無異。
如不服本判決，應於判決送達後十日內，向本院提出上訴狀。
                                            書記官  陳  玉  嬋
中      華      民      國    八十九    年    六    月      八      日
附錄本案所犯法條全文
刑法第二百十二條：
偽造、變造護照、旅券、免許證、特許證及關於品行、能力、服務或其他相類之證書
、介紹書，足以生損害於公眾或他人者，處一年以下有期徒刑，拘役或三百元以下罰
金。
刑法第二百十六條
行使第二百十條至第二百十五條之文書者，依偽造、變造文書或登載不實事項或使登
載不實事項之規定處斷。


司法院資訊處製作；財團法人民間司法改革基金會備份。
